臺灣臺中地方法院民事判決　九十二年度訴字第九三九號
　　原　　　告　　丁○○
　　法定代理人　　己○○
　　　　　　　　　丙○○
　　訴訟代理人　　洪嘉鴻律師
　　複　代理人　　溫文昌律師
　　　　　　　　　戊○○　　　.
　　　　　　　　　辛○○律師
　　被　　　告　　胡美娥即臺中.
　　　　　　　　　　　　　　　.
　　　　　　　　　國泰世紀產物保險股份有限公司
　　　　　　　　　　　　　　　.
　　代　表　人　　乙○○　　　.
　　右二人共同
　　訴訟代理人　　甲○○　　　.
右當事人間請求損害賠償事件，本院於民國九十三年三月三十日言詞辯論終結後，判
決如左：
    主      文
原告之訴及假執行之聲請均駁回。
訴訟費用由原告負擔。
    事      實
甲、原告方面：
一、聲明：求為判決被告胡美娥即臺中縣私立肯德托兒所（以下簡稱肯德托兒所）或
    被告國泰世紀產物保險股份有限公司（以下簡稱國泰保險公司）應給付原告新臺
    幣（下同）一百五十萬六千三百八十元，如其中一名被告為右開給付，他被告於
    清償之範圍內同免給付責任，並陳明願供願供擔保，請准宣告假執行。
二、陳述：
    緣原告（民國八十四年九月三十日生）於八十九年八月二十三日，自其就讀之被
    告肯德托兒所放學前，應該托兒所導師黃惠敏之要求，將椅子搬上桌面，以利該
    托兒所之打掃工作，惟因黃惠敏疏於注意防範，按其情節應注意，並能注意而未
    注意，致原告滑倒而發生碰撞，造成原告臉部外傷並損及臉部神經，其臉部因而
    變形殘障。被告肯德托兒所係提供學齡前兒童學習基本知識並對其提供保護照顧
    之場所，其提供之服務應符合消費者保護法第七條第一項及該法施行細則第五條
    第一項規定，即須具有依專業水準可合理期待之安全性，始謂適當。被告肯德托
    兒所於放學前要求原告等兒童將椅子搬到桌上以利托兒所之打掃工作，顯與托兒
    所應提供之服務性質相違背，且具有危險性。而被告肯德托兒所之受僱人黃惠敏
    在從事教學輔導期間內，未為任何適當之管理、輔導措施，亦未對可能發生於教
    室內之不安全因素採取必要之預防作為，致當時未滿六歲之原告受傷，自有過失
    ，是被告肯德托兒所提供之服務，顯然不符上開條文規定之標準，其對原告所受
    之損害，自應負賠償責任。而原告因臉部受有上述傷害，已支出醫療費用六千三
    百八十元，另經醫師鑑定後，預估原告必須支出外科整型手術及復健費用五十萬
    元，始得使其顏面回復舊觀；又原告尚屬年幼，卻因顏面受損，必須承受他人異
    樣之眼光及長期從事醫療復健之痛苦，其精神上所受打擊自屬非輕，爰依消費者
    保護法第七條第三項規定，請求被告肯德托兒所賠償原告一百五十萬六千三百八
    十元。又被告肯德托兒所與被告國泰保險公司訂有公共意外責任保險契約，二者
    約定被告國泰保險公司對於在被告肯德托兒所之營業場所內發生意外而受傷或死
    亡之人，每人理賠二百萬元。原告請求被告肯德托兒所賠償之上述金額，未逾被
    告二者所訂上開保險契約約定，被告國泰公司於保險事故發生時應理賠之金額，
    爰依保險法第九十四條第二項規定，請求被告國泰保險公司與被告肯德托兒所為
    相同數額之給付。
三、證據：提出戶口名簿、教學日誌節本、出險通知單、殘障手冊、國軍臺中總醫院
    附設民眾診療服務處（以下簡稱國軍臺中總醫院）診斷證明書、中山醫學大學附
    設復健醫院（以下簡稱中山醫大醫院）診斷證明書、臺中縣太平市德隆里辦公處
    證明書、高雄縣鼓山區河邊里辦公處證明書各一份、醫療費用支出單據共五十三
    份（以上均影本）及照片四幀為證，另聲請訊問證人庚○○，並向行政院國軍退
    除役官兵輔導委員會臺中榮民總醫院（以下簡稱臺中榮總）調取原告之病歷資料
    。
乙、被告方面：
一、聲明：求為駁回原告之訴及假執行之聲請，並陳明如受不利益之判決，願供擔保
    ，請准宣告免為假執行。
二、陳述：
（一）依保險法第九十四條第二項規定，第三人得直接向保險人請求給付保險金額之
      前提，乃被保險人對於第三人之損失賠償責任業已確定。被告國泰保險公司雖
      為被告肯德托兒所投保公共責任意外險之保險人，惟被告肯德托兒所對於原告
      應負之損害賠償責任及數額為何，皆未確定，原告自無從直接向被告國泰保險
      公司請求給付保險金。
（二）原告於九十年八月二十三日，固因協助被告肯德托兒所之老師黃惠敏搬桌椅而
      不慎碰撞自己臉部致傷，惟黃惠敏於事發後立即為原告敷藥，並於原告當日放
      學時，向原告之母己○○告知原告受傷經過，囑咐己○○應帶原告前往醫院治
      療。惟己○○直至事發三個多月後之九十年十二月十七日，始帶原告前往醫院
      檢查，醫師於當時亦未檢查出原告臉部神經有受傷之情形，迄至九十一年八月
      至九月間，始發現原告之顏面神經受損，則原告所受傷害究與其在被告肯德托
      兒所因搬桌椅致臉頰受傷之事有無相當因果關係？實值存疑。縱原告之臉部神
      經受傷係因前揭事故所致，原告之法定代理人己○○與其朝夕相處，竟疏於注
      意，延誤將原告送醫之時間，對於原告所受損害之擴大亦與有過失，依據民法
      第二百十七條第三項規定，被告二人自得請求法院減免其等之賠償責任。
（三）原告請求之醫療費用中，有部份係由全民健康保險給付，惟全民健康保險之保
      險費係由全體國民繳納，與一般商業醫療保險為任意投保之性質有別，為免使
      原告獲得醫療給付外之額外利益，其請求被告二人賠償已由全民健康保險給付
      之醫療費用部分，自應予以扣除。又原告僅係一稚齡兒童，其請求被告等賠償
      一百萬元之鉅額精神慰撫金，顯與其身份、地位與教育程度不相當，應核減至
      十萬元為當。
丙、本院依職權向臺中榮總及中山醫大醫院查詢原告至該二醫院之重建整型科、整型
    外科及骨科就診，是否均係為治療其右臉頰之萎縮變形？又原告臉部之上開異常
    情形發生原因為何？有無可能係因其於九十年八月二十三日，在就讀之托兒所內
    搬桌椅時跌倒所致？
    理      由
一、兩造不爭執之事實
    原告於八十九年八月二十三日，自其當時就讀之被告肯德托兒所放學前，應該托
    兒所導師黃惠敏之要求，將椅子搬上桌面，於搬運椅子之過程中跌倒。原告嗣因
    右側臉頰萎縮變形，自同年十二月二十七日起就醫治療。另被告肯德托兒所與被
    告國泰保險公司訂有公共意外責任保險契約，被告國泰保險公司對於在被告肯德
    托兒所營業處所內意外傷亡之人，依約應理賠每一人二百萬元。
二、本件之爭點及本院之判斷
    原告主張：其右側臉頰之萎縮變形，係因被告肯德托兒所未妥善保護及照顧學童
    ，且任令其受僱人在未確定教室內安全無虞之情況下，要求原告從事搬運椅子之
    危險行為，其提供之服務顯然不具依專業水準可合理期待之安全性，應依消費者
    保護法第七條第三項規定，就原告業已支出之醫療費用六千三百八十元、其日後
    為使顏面回復舊觀所可能支出之復健及整型費用五十萬元負賠償責任，另應就原
    告因而所受精神上之痛苦賠償慰撫金一百萬元，至被告國泰公司依據保險法第九
    十四條第二項規定，與被告肯德托兒所對原告負有相同數額之給付義務等情，為
    被告所否認，並以前揭情詞置辯，則本件首應審究者，厥為：本件有無消費者保
    護法之適用？若有，被告肯德托兒所提供之服務是否有安全上之危險存在？原告
    所受損害是否因該危險所引起？經查：
（一）首按消費者保護法對於「服務」並未加以定義，故以提供服務為營業者，倘其
      提供之服務內容攸關消費者之安全與健康，不問其是否係以營利為目的（消費
      者保護法施行細則第二條規定參照），為保護消費者權益，促進國民消費生活
      安全，提昇國民消費生活品質計，均應認係受消費者保護法規範之企業經營者
      。又所謂「消費」，指為達成生活目的之行為，凡基於求生存、便利或舒適之
      目的，在食衣住行育樂方面為滿足人類慾望之行為，均應屬之。易言之，凡與
      人類生活有關之行為，均屬消費行為。被告肯德托兒所提供之服務，為教授學
      齡前兒童基本知識，且對於兒童在托兒所上課時間內給予適當之保護與照顧，
      就該托兒所之經營者即被告胡美娥而言，其僱用之人員能否妥善看護兒童，其
      經營該托兒所使用之場地，得否充份保障兒童在其內活動安然無恙，在在關乎
      所內兒童之安全，是該托兒所應屬消費者保護法第二條第二款所定之企業經營
      者；至於在該托兒所上課之兒童，因被告胡美娥提供之服務，而習得基本知識
      且獲得必要之保護及照顧，其在社會上生存之根本需要因而獲得相當程度之滿
      足，則其等自為同條第一款所稱以消費為目的而使用該服務之消費者無疑。原
      告既係在被告肯德托兒所內上課時間發生事故，致生本件民事賠償糾紛，則本
      件應有消費者保護法之適用，至為灼然。
（二）次按從事設計、生產、製造商品或提供服務之企業經營者，於提供商品流通進
      入市場，或提供服務時，應確保該商品或服務，符合當時科技或專業水準可合
      理期待之安全性；企業經營者違反前項規定，致生損害於消費者或第三人時，
      應連帶負賠償責任，但企業經營者能證明其無過失者，法院得減輕其賠償責任
      ，消費者保護法第七條第一項、第三項前段定有明文。是依上述條文規定，企
      業經營者係在其提供之商品或服務有安全或衛生上之危險，致使依消費目的而
      為交易、使用商品或接受服務之消費者，或製造者可預見因商品或服務不具安
      全性而受侵害之第三人之生命、身體、健康、或財產遭受損害時，始負賠償責
      任。該項賠償責任，固不以企業經營者對其提供之商品或服務存有安全或衛生
      上之危險一事具有過失為要件，惟仍以消費者或第三人所受之損害，與商品或
      服務存在之危險間具有相當因果關係為前提，而此項因果關係之存在，因係有
      利於請求賠償之消費者或第三人之事實，依據民事訴訟法第二百七十七條規定
      ，自應由該等向企業經營者求償之人，負舉證責任。原告主張被告肯德托兒所
      應依消費者保護法第七條第三項規定負賠償責任，然被告肯德托兒所否認原告
      右臉頰之萎縮變形，與其在該托兒所內搬運桌椅而跌倒之事有何關聯，揆諸前
      揭說明，原告即應舉證證明其所受損害，係因該托兒所提供之服務不符專業水
      準可合理期待之安全性所致。經查：
  １、原告所提出之國軍臺中總醫院於九十一年九月二十四日及九十二年二月六日出
      具之診斷證明書上，固記載：原告係因右側面頰後天性萎縮變形，自九十年十
      二月十七日起，至國軍臺中醫院門診追蹤，有該醫院診斷證明書二份附卷可稽
      ；惟經本院向原告至該醫院就診時之主治醫師庚○○查詢原告右臉頰萎縮變形
      之發生原因時，庚○○醫師回覆稱：原告右臉變形依病史判斷其可能原因為外
      傷性骨折癒合不全所引起，但病人受傷後數年才到本人門診，難以排除其他原
      因所致（先天性半邊小臉或發育不全），建議請教醫學中心的意見等語，有庚
      ○○醫師出具之信函一件附卷可稽。本院向原告另行求診之中山醫大醫院及臺
      中榮總，查詢原告右臉頰萎縮變形之成因，前一醫院函覆稱：原告就診時，家
      屬並未告知就診前所發生之任何事情，故僅就原告主訴之症狀作顏面之電腦斷
      層攝影檢查，結果顯示其右側臉變形，至臺中榮總之答覆則為：原告右臉頰變
      形之發生原因多為先天性之病變；至於是否跌倒所致，文獻上並無此例，此分
      別有中山醫大醫院九十二年十二月三十日中山醫九二川玉法字第九二一六三六
      號函及檢附之斷層檢查報告，及臺中榮總九十二年十二月三日中榮醫企字第０
      ９２０００５９１５號函各一件在卷足憑。是以，曾為原告診治其顏面所受傷
      勢之各醫院，對於原告右臉頰萎縮變形之成因，是否確係因外傷所致，皆無法
      為肯定之判斷，則原告主張其臉部之上開異常情形，係因九十年八月二十三日
      在被告肯德托兒所內因搬運桌椅跌倒所致，是否屬實，自值存疑。
  ２、次查，證人即被告肯德托兒所僱用之導師黃惠敏於本院九十二年八月五日言詞
      辯論期日到庭證稱：伊於原告在該托兒所就讀時，擔任原告之導師，伊於九十
      年八月二十三日下午放學前，要求小朋友將椅子搬到桌子上，原告搬椅子時，
      椅子碰到原告的臉，當時原告的右臉頰有一點紅紅的，但並未流血，伊替原告
      擦消腫的藥，且於原告之姊姊當日前往該托兒所接原告回家時，曾告知原告之
      姊姊此事，原告於事情發生後仍繼續上課，其臉上之紅腫約數日後即消掉了等
      語，而兩造就該證人上述證言均無爭執，則其證述情節應堪信實。是原告雖確
      曾於前揭日期在被告肯德托兒所營業處所內，因搬運椅子致右臉頰受硬物碰撞
      ，惟其臉部因而產生之紅腫情形既於數日後即已消褪，而由原告提出其於上述
      各醫院就診之診斷證明書及醫療費用單據所示，原告係在九十年十二月十七日
      ，始首度為右臉頰之萎縮變形而就醫，斯時距其先前在該托兒所內發生碰撞之
      日已有數月，則原告臉部之上述異常情形，非無可能係該段期間內發生之其他
      原因所導致，實難認為必與其在被告肯德托兒所營業場所內從事之行為有關。
  ３、至原告於本院九十三年三月三十日言詞辯論期日提出之中山醫大醫院診斷證明
      書，於「醫師囑言」欄內雖記載：原告因外傷造成右側肌肉損傷繼而萎縮等語
      ，惟該診斷證明書之出具日期（九十三年三月二十七日），乃在該醫院於九十
      二年十二月三十日以中山醫九二川玉法字第九二一六三六號函，對本院查詢事
      項加以回覆之後，該函文既已明確表示：原告就診時，家屬並未告知就診前所
      發生之任何事情，且依證人黃惠敏前揭證言，原告於九十年八月二十三日在肯
      德托兒所內因搬運椅子過程造成之紅腫，早於事發後數日即已消去；另依原告
      於九十二年九月二十四日所具變更聲明狀提出之照片四幀可知，原告之右臉頰
      於拍照當時雖略有凹陷，但未見有外傷之痕跡，則原告於中山醫大醫院出具上
      開診斷證明書時，臉部縱確有外傷，亦顯非原告於九十年八月二十三日在肯德
      托兒所內跌倒所造成，是自不得以該診斷證明書之內容，即遽認原告臉部所受
      傷害與被告肯德托兒所提供之服務有何因果關係。原告雖於同一言詞辯論期日
      ，另提出內容為原告之家人及其外祖父母一家均無顏面殘障情形之臺中縣太平
      市德隆里辦公處證明書及高雄縣鼓山區河邊里辦公處證明書各一份，旨欲證明
      原告右臉頰之萎縮變形，並非如臺中榮總前揭函覆意旨所稱係因遺傳所致。然
      卷附臺中榮總九十二年十二月三日中榮醫企字第０９２０００５９１５號函文
      之主旨全文為：病患邱鈺聰（按即原告）於九十一年十二月六日及十三日至本
      院整型外科門診，係為治療其右臉頰之變形；上述異常情形之發生原因多為先
      天性之病變；至於是否跌倒所致，文獻上並無此例，請查照」，是該函文並未
      表示原告右臉頰之變形必為遺傳所造成，另參酌前述國軍臺中總醫院庚○○醫
      師之意見，可知原告右側臉部之異常，尚有可能源自其他先天性因素，則縱原
      告之親屬皆無顏面傷殘之情形，亦無從據此推論原告右臉頰之萎縮變形必係因
      九十年八月二十三日在肯德托兒所內跌倒所致，從而上開二份證明書仍無法證
      明原告上述主張係屬真實。原告復未舉出其他證據，證明其右臉頰之萎縮變形
      ，與被告肯德托兒所提供之服務之間有任何因果關係，其主張被告肯德托兒所
      之服務存有危險，致其受有損害等情，自難採信。
  ４、綜上，原告既無法證明其係右臉頰之萎縮變形，係因被告肯德托兒所提供之服
      務未符合專業水準可合理期待之安全性所致，其主張被告肯德托兒所違反消費
      者保護法第七條第一項規定，依據同條第三項所定，請求被告肯德托兒所賠償
      一百五十萬六千三百八十元，即屬無據，應予駁回。
三、再按保險法於九十二年一月二十二日修正時，固增列第九十四條第二項：「責任
    保險之被保險人對第三人應負損失賠償責任確定時，第三人得在保險金額範圍內
    ，依其應得之比例，直接向保險人請求給付賠償金額」之規定，惟依同法第一百
    七十八條第二項規定，該修正條文應係自修正公布日起施行，而原告既於九十年
    八月二十三日即因本件事故而受傷，且其主張斯時仍為被告肯德托兒所與被告國
    泰保險公司所訂公共意外責任保險契約之有效期間（見起訴狀第四頁）一節，為
    被告二人所不爭執，足見被告二人訂定公共意外責任保險契約及被告肯德托兒所
    應負賠償責任之保險事故發生時間，均在保險法第九十四條第二項規定修正公布
    前，則原告自不得援引該修正條文，請求被告國泰保險公司直接對其為保險給付
    。況且，原告既未能證明其右側臉部之萎縮變形，與被告肯德托兒所提供之服務
    之間有何因果關係，該托兒所對其無庸負損害賠償責任，已如前述，則被告二人
    所訂上述公共意外責任保險契約所定之保險事故並未發生，被告國泰保險公司並
    無須負理賠責任，是原告請求被告國泰保險公司賠償一百五十萬六千三百八十元
    ，亦非有據，應予駁回。
四、綜上所述，原告本於消費者保護法第七條及保險法第九十四條第二項之規定，分
    別請求被告肯德托兒所及國泰保險公司賠償一百五十萬六千三百八十元，均無理
    由，應予駁回。其假執行之聲請，亦因訴之駁回而失所附麗，應併駁回。
五、本件事證已臻明確，兩造其餘攻擊防禦方法，經核均與本件判決結果無影響，爰
    不分別斟酌論述，附此敘明。
六、結論：本件原告之訴為無理由，依民事訴訟法第七十八條，判決如主文。
中　　　華　　　民　　　國　　九十三　　年　　　四　　　月　　  十三　　日
                                臺灣臺中地方法院民事第一庭
~B法　    官　鍾啟煒
右為正本係照原本作成
如對本判決上訴，須於判決送達後廿日內向本院提出上訴狀
中　　　華　　　民　　　國　　九十三　　年　　　四　　　月　　　十四　　日
~B法院書記官　林素妃
